【裁判字號】    98,抗,697
【裁判日期】    980427
【裁判案由】    損害賠償
【裁判全文】
臺灣高等法院民事裁定                   98年度抗字第697號
抗  告  人  中花蕊有限公司
法定代理人  乙○○
上列抗告人因與相對人甲○○○ ○○○○○○ ○ ○○○○○○○○○○○（美商樂蒔
股份有限公司）間請求損害賠償事件，對於中華民國98年3月10
日臺灣臺北地方法院97年度國貿字第2號所為裁定提起抗告，本
院裁定如下：
    主  文
抗告駁回。
抗告費用由抗告人負擔。
    理  由
一、按原告之訴，其訴訟事件不屬受訴法院管轄而不能為民事訴
    訟法第28條之裁定者，法院應以裁定駁回之，同法第249 條
    第1項第2款定有明文。又我國涉外民事法律適用法，乃係對
    於涉外事件，就內國之法律，決定其應適用何國法律之法，
    至法院管轄部分，並無明文規定，故就具體事件受訴法院是
    否有管轄權，應準用法庭地關於國內管轄之規定加以處理。
二、本件抗告人在原審起訴主張：抗告人與相對人間前因請求給
    付承攬報酬事件（下稱前訴訟），經本院以95年度國貿上字
    第1號判決命相對人應給付抗告人美金267,074.74 元確定，
    然相對人遲至民國（下同）96年8月間始為給付，依民法第2
    33條規定，抗告人得請求相對人給付遲延利息合計美金53,4
    14.94元，折合新台幣1,716,222元。又相對人所訂製之產品
    自92年8月間起至96年8月間止，每月倉租為人民幣42,492元
    ，其本金及遲延利息合計為人民幣2,307,637.5 元，折合新
    台幣10,145,989元，應由相對人負債務不履行之損害賠償責
    任。爰依民法第227條、第231條第1項及第233條第3 項之規
    定，請求相對人給付抗告人新台幣11,862,211元，及自起訴
    狀繕本送達翌日起至清償日止，按年息5 ％計算之利息等語
    ，並提出本院95 年度國貿上字第1號判決及民事判決確定證
    明書為證（見原法院卷第5至17頁）。
三、經查：
  (一)相對人係美國法人，原在台灣設有分公司，於94 年3月15日
    為外國公司分公司登記，並登記其分公司之營業處所為台北
    市○○○路○段63號5樓之1，惟已於94年5月26日經經濟部商
    業司以經授商字第09401093120 號函撤回認許，並撤銷登記
    ，有外國公司分公司變更登記表、公司及分公司基本資料查
    詢明細可稽（見本院卷第8、14 頁），故相對人於本件訴訟
    繫屬時之97 年1月24日，在中華民國並無主事務所或主營業
    所，是無從依民事訴訟法第2條第2項規定，認我國法院就本
    件訴訟有管轄權。
  (二)按公司法第378條及第380條第1 項固規定，外國公司經認許
    後，無意在中華民國境內繼續營業者，應向主管機關申請撤
    回認許，但不得免除申請撤回以前所負之責任或債務；又撤
    回認許之外國公司，應就其在中華民國境內營業，或分公司
    所生之債權債務清算了結，所有清算未了之債務，仍由該外
    國公司清償之。惟上開規定乃係規範撤回認許之外國公司對
    其撤回認許回前之營業所負責任範圍，至該撤回認許之外國
    公司倘因此涉訟時，應由何法院管轄，則與上開規定無涉，
    是抗告人據以主張我國法院就本件訴訟有管轄權云云，顯有
    誤會。又抗告人並未主張及證明相對人在中華民國境內有可
    扣押之財產，是亦無從依民事訴訟法第3 條規定，認我國法
    院就本件訴訟有管轄權。
  (三)查本件抗告人所承攬製造之產品係在香港驗貨，貨物則由大
    陸直接運送至美國，此為抗告人所自認（見本院卷第5 頁）
    ，是相對人抗辯本件承攬契約所約定之履行地不在中華民國
    境內，自屬可取。又抗告人雖主張兩造係在台灣簽約，並提
    出訂單為證（見本院卷第7 頁）。惟依該訂單所載，尚無從
    據以認定兩造係在台灣簽約之事實；況抗告人在原法院已陳
    明：本件承攬契約係由相對人之在台負責人與抗告人在香港
    簽約下訂單等語（見原法院卷第92頁反面末5 行），是抗告
    人所為此部分之主張，尚不足取。則本件承攬契約之簽約地
    及履行地既均不在中華民國境內，我國法院自無從依民事訴
    訟法第12條規定取得本件訴訟之管轄權。
  (四)抗告人雖又主張本件訴訟係前訴訟之延伸，原法院就前訴訟
    既有管轄權，其就本件訴訟亦有管轄權等語。惟查前訴訟第
    一審判決已於「事實及理由」欄內載明：「…本件被告（即
    相對人）係美國法人，營業所不在本院轄區，雙方訂約地在
    香港，被告台北分公司僅係負責報價，出貨則由大陸直接海
    運至美國，是兩造為法律行為之地及契約履行地亦均不在本
    院轄區，然被告不抗辯無管轄權而為本案之言詞辯論，依照
    民事訴訟法第25條擬制合意管轄之規定，本院為有管轄權之
    法院，自應依法行訴訟程序並審判之」（見原法院93年度國
    貿字第7號判決第1頁倒數第2行至第2頁第5 行，附於原法院
    卷第61頁），顯見前訴訟之受訴法院係因相對人不抗辯無管
    轄權而為本案言詞辯論，依民事訴訟法第25條規定而取得該
    事件之管轄權。又本件訴訟之訴訟標的雖與前訴訟之訴訟標
    的具有關連性，惟此二訴訟為各自獨立之訴訟，是相對人在
    前訴訟雖不為管轄抗辯而逕為本案言詞辯論，然尚不能因此
    即謂相對人在本件訴訟即當然喪失其管轄抗辯權，而不得再
    為管轄抗辯。是抗告人所為此部分之主張，亦不足取。
四、綜上所述，原法院就本件訴訟並無管轄權，而相對人在原法
    院已為管轄抗辯（見原法院卷第53至55、92頁），且本件訴
    訟並不能依民事訴訟法第28條規定裁定移送於我國其他法院
    ，是原法院依首揭規定裁定駁回抗告人本件訴訟，核無違誤
    。抗告意旨猶執前詞指摘原裁定不當，聲明廢棄，為無理由
    ，應予駁回。爰裁定如主文。
中    華    民    國    98    年    4     月    27    日
                    民事第四庭
                        審判長法  官  張劍男
                              法  官  陳靜芬
                              法  官  彭昭芬
正本係照原本作成。
本裁定除以適用法規顯有錯誤為理由，不得再抗告。如提起再抗
告，應於收受後10日內委任律師為訴訟代理人向本院提出再抗告
狀。並繳納再抗告費新台幣１千元。
中    華    民    國    98    年    4     月    27    日
                              書記官  丁華平

司法院資訊處製作；財團法人民間司法改革基金會備份。
